臺灣臺南地方法院民事裁定
109年度消債更字第321號
債  務  人  蔡東憲  

代  理  人  黃冠偉律師(法扶律師)
上列當事人依消費者債務清理條例聲請更生事件，本院裁定如下
：
    主  文
債務人甲○○自民國一百一十年五月二十八日十七時起開始更生程
序；並命司法事務官進行本件更生程序。
    理  由
一、按債務人不能清償債務或有不能清償之虞者，得依本條例所
    定更生或清算程序，清理其債務；債務人無擔保或無優先權
    之債務總額未逾新臺幣一千二百萬元者，於法院裁定開始清
    算程序或宣告破產前，得向法院聲請更生；債務人對於金融
    機構負債務者，在聲請更生或清算前，應向最大債權金融機
    構請求協商債務清償方案，或向其住、居所地之法院或鄉、
    鎮、市、區調解委員會聲請債務清理之調解；協商或調解成
    立者，債務人不得聲請更生或清算，但因不可歸責於己之事
    由，致履行有困難者，不在此限；法院開始更生程序之裁定
    ，應載明其年、月、日、時，並即時發生效力；法院裁定開
    始更生或清算程序後，得命司法事務官進行更生或清算程序
    ；必要時，得選任律師、會計師或其他適當之自然人或法人
    一人為監督人或管理人，消費者債務清理條例第3條、第42
    條第1項、第45條第1項、第151條第1項、第7項及第16條第1
    項分別定有明文。
二、本件聲請人主張：其於○○擔任○○，每月收入新台幣（下同）
    25,200元，除此薪資收入外，並無其他財產，然累積債務總
    金額已達2,073,389元，均為無擔保或無優先權之債務，債
    務人有不能清償債務之情事，前已提出財產及收入狀況說明
    書、債權人清冊及債務人清冊，以書面向本院聲請債務清理
    之調解，請求與最大債權金融機構即永豐商業銀行股份有限
    公司（下稱永豐銀行）共同協商債務清償方案，惟債務人尚
    須扶養未成年子女，每月收入扣除個人生活必要費用、扶養
    費後，實無法負擔債權銀行所提供之還款方案，以致調解不
    成立，且其無擔保或無優先權之債務總額未逾1,200萬元，
    復未經法院裁定開始清算程序或宣告破產，爰依上開規定，
    提出前置協商不成立通知書、財產及收入狀況說明書、債權
    人清冊、債務人清冊，聲請更生等語。
三、經查：
（一）債務人其曾於民國109年3月間向本院聲請債務清理之調解
      ，惟因無法負擔最大債權金融機構所提供之任何還款方案
      ，而調解不成立等情，業據債務人提出109年5月4日前置
      調解不成立證明書為證，堪認債務人確已與最大債權銀行
      踐行前置調解而不成立。
（二）又債務人主張其任職○○擔任○○，每月收入25,200元等情業
      據到庭陳述甚明；另其負債均為無擔保或無優先權之債務
      ；名下並無任何財產，而債務人僅是一般消費者，並未從
      事營業之事實，業據提出財產及收入狀況說明書、債權人
      清冊、債務人清冊、財政部南區國稅局107年、108年度綜
      合所得稅各類所得資料清單、財政部南區國稅局全國財產
      稅總歸戶財產查詢清單、戶籍謄本、財團法人金融聯合徵
      信中心查詢當事人綜合信用報告回覆書等件為證，堪信債
      務人此部分主張為真實。
（三）再者，債務人雖陳報各債權銀行之債權為2,073,389元（
      詳如附件所示），然各債權人經本院函請回覆債權則為2,
      927,592元（詳如附件所示），有上開債權人回函在卷可
      稽，是債務人之債務合計應為2,927,592元。又最大債權
      銀行於債務人申請前置調解時，提供180期、0％利率、每
      月每期清償5,000元之方案，亦有前置調解債權明細表在
      卷可按。
（四）惟按債務人必要生活費用，以最近一年衛生福利部或直轄
      市政府所公告當地區每人每月最低生活費一點二倍定之。
      消債條例第64條之2第1項定有明文。債務人聲請更生或清
      算時所提財產及收入狀況說明書，其表明每月必要支出之
      數額，與消債條例第64條之2第1項、第2項規定之認定標
      準相符者，毋庸記載原因、種類及提出證明文件，亦為消
      債條例施行細則第21之1條第3項所明定。參酌債務人居住
      地即臺南市公告110年度之每人每月最低生活費為13,304
      元，該生活費標準係按照政府最近一年平均每人消費支出
      （包括食品費、衣著鞋襪費、房租水電費、家居管理費、
      醫療保健費、交通通訊費、娛樂教育費及雜項支出）百分
      之六十訂定，故消債條例之債務人每月生活費標準自堪以
      上開每人每月最低生活費1.2倍即15,965元計之(計算式：
      13,3041.2≒15,965，元以下四捨五入，下同)。
（五）另按受扶養者之必要生活費用，準用第1項規定計算基準
      數額，並依債務人依法應負擔扶養義務之比例認定之，消
      債條例第64條之2第2項定有明文。債務人之長子現年19歲
      ，此有債務人提出之戶籍謄本可稽(見本院卷第49頁)，為
      未成年人，應認有受債務人與其配偶共同扶養之必要，而
      其生活費標準，則依前開規定，應以臺南市政府公告之11
      0年度臺南市每人每月最低生活費用13,304元之1.2倍即15
      ,965元為限，且依法由債務人與其配偶共同負擔，是依此
      計算之結果，債務人每月支出其未成年子女之扶養費用應
      以7,983元(計算式：15,965÷2≒7,983)為適當。
（六）綜上，以債務人每月收入25,200元，扣除其個人每月生活
      必要支出15,965元、未成年子女扶養費7,983元後，餘款1
      ,252元(計算式：25,200－15,965－7,983＝1,252)，顯不足
      負擔最大債權銀行於前置調解程序所提出每月應清償5,00
      0元之還款方案。準此，堪認債務人確已達不能清償債務
      或有不能清償之虞之程度。
五、綜上所述，債務人僅係一般消費者，其已達不能清償債務或
    有不能清償之虞之程度，其中無擔保或無優先權之債務，在
    1,200萬元以下。債務人曾向最大債權銀行債務清理之協商
    ，請求與最大債權金融機構協商債務清償方案，惟協商不成
    立，且未經法院裁定開始清算程序或宣告破產，又查無消費
    者債務清理條例第6條第3項、第8條或第46條各款所定駁回
    更生聲請之事由存在，則債務人聲請更生，應屬有據，爰裁
    定如主文所示。
中　　華　　民　　國　　110 　年　　5 　　月　　28　　日
                  民事第一庭  法  官　張麗娟
以上正本係照原本作成。
本件裁定不得抗告。
中　　華　　民　　國　　110 　年　　5 　　月　　28　　日
                              書記官　高培馨